【裁判字號】    99,審交訴,4
【裁判日期】    990210
【裁判案由】    公共危險等
【裁判全文】
臺灣新竹地方法院刑事判決             99年度審交訴字第4號
公  訴  人  臺灣新竹地方法院檢察署檢察官
被      告  丁○○
上列被告因公共危險等案件，經檢察官提起公訴（98年度偵字第
4579號）後，經被告於本院準備程序中，就被訴事實為有罪之陳
述，經告知被告簡式審判程序之旨，並聽取檢察官、被告之意見
後，經本院合議庭裁定由受命法官進行簡式審判程序，本院判決
如下：
    主    文
丁○○犯不能安全駕駛動力交通工具罪，累犯，處有期徒刑月
。又犯過失傷害罪，處有期徒刑肆月。又犯肇事致人傷害逃逸罪
，累犯，處有期徒刑柒月。應執行有期徒刑壹年。
    犯罪事實
一、丁○○前於民國93年間，因施用毒品案件，經本院於93年7
    月9 日以93年度竹簡字第458 號判決判處有期徒刑3 月確定
    ；復於同年間，因違反家庭暴力防治法案件，經本院於93年
    7月30日以93年度竹簡字第168號判決判處有期徒刑3 月確定
    ；上開2案件，經本院於93年12月13日以93年度聲字第845號
    裁定定應執行有期徒刑6月確定，甫於94年4月14日縮刑期滿
    執行完畢。詎丁○○仍不知悔改，其明知飲酒後駕車將導致
    其注意能力減低、反應能力變慢，在此時仍駕車行駛於馬路
    上，隨時有致他人於死、傷之危險，竟自98年5月19日下午4
    時許起，在位於新竹縣湖口鄉之友人住處內飲用罐裝啤酒10
    瓶，至同日下午5 時30分許止，已達不能安全駕駛動力交通
    工具之程度，卻仍於酒後騎乘車牌號碼MWL－980號普通重型
    機車，自該處出發，欲返回其位於新竹市○○區○○街20號
    之住處。嗣於同日晚間7 時10分許，其沿新竹縣新豐鄉○○
    路由西往東方向行駛，行經新興路與中興路交叉路口處時，
    本應注意駕駛人應遵守道路交通號誌之指示，及飲用酒類後
    ，吐氣所含酒精濃度超過每公升0.25毫克即不得駕車，且依
    當時天候晴、夜間有照明、柏油路面乾燥無缺陷、無障礙物
    、視距良好等情況觀之，亦無不能注意之情事，竟疏未注意
    ，貿然闖越紅燈，適有乙○○騎乘車牌號碼888－DKQ號普通
    重型機車沿新竹縣新豐鄉○○路由北往南方向行駛，亦行經
    上開路口，見狀已閃避不及，2 車發生碰撞，乙○○因而人
    車倒地，而受有頭部外傷疑腦震盪、四肢多處擦挫傷、右肩
    挫傷等之傷害。丁○○所騎乘之前開機車於上開碰撞後，彈
    至新竹縣新豐鄉○○路南下車道，致沿新竹縣新豐鄉○○路
    由北往南方向行駛由丙○○騎乘之車牌號碼635－BRY號普通
    重型機車、由甲○○所騎乘之車牌號碼353－CQQ號普通重型
    機車均閃避不及，因而發生碰撞，丙○○、甲○○均人車倒
    地而受有傷害（丙○○、甲○○傷害部分均未據告訴）。詎
    丁○○明知駕駛動力交通工具肇事致人受傷，應即採取救護
    或其他必要之措施，竟未採取救護措施，亦未報警處理，另
    基於肇事逃逸之犯意，旋即逃逸現場。嗣經警查詢車籍資料
    後，循線查獲，並於同日晚間9時1分許，對丁○○進行酒精
    檢測，測得其呼氣所含酒精濃度達每公升0.59毫克，始查悉
    上情。
二、案經乙○○訴由新竹縣政府警察局竹北分局報告臺灣新竹地
    方法院檢察署檢察官偵查起訴。
    理      由
一、程序部分：
    按除被告所犯為死刑、無期徒刑、最輕本刑為3 年以上有期
    徒刑之罪或高等法院管轄第一審案件者外，於前條第1 項程
    序進行中，被告先就被訴事實為有罪之陳述時，審判長得告
    知被告簡式審判程序之旨，並聽取當事人、代理人、辯護人
    及輔佐人之意見後，裁定進行簡式審判程序，刑事訴訟法第
    273條之1第1 項定有明文。本件被告丁○○所犯係死刑、無
    期徒刑、最輕本刑為3 年以上有期徒刑以外之罪，其於準備
    程序中就被訴事實為有罪之陳述，經告知簡式審判程序之旨
    ，並聽取公訴人及被告丁○○之意見後，本院認為適宜進行
    簡式審判程序，合先敘明。
二、認定被告丁○○犯行所憑之各項證據：
（一）被告丁○○於警詢、偵查時及本院準備程序、簡式審判程
      序中對於上開犯行均坦承不諱，其稱：伊於98年5 月19日
      下午4 時許，在新竹縣湖口鄉某友人處內飲酒罐裝啤酒10
      瓶後，於同日下午5 時30分許騎乘車牌號碼MWL－980號重
      型機車欲返家，嗣於同日晚間7 時10分許，伊沿新竹縣新
      豐鄉○○路由西往東方向行駛，行經新興路與中興路交叉
      路口處時，因闖越紅燈撞及告訴人乙○○騎乘之車牌號碼
      888－DKQ號重型機車，之後又與被害人丙○○騎乘之車牌
      號碼635－BRY號重型機車、被害人甲○○所騎乘之車牌號
      碼353－CQQ號重型機車發生碰撞，當時伊因為害怕就跑掉
      了，伊騎乘之重型機車還留在現場，伊不知道是誰報警等
      語（見偵查卷第5至9、42至44、50、51頁，本院卷第17、
      22、23頁）。
（二）告訴人乙○○於警詢、偵查中指訴稱：他於98年5 月19日
      晚間7 時10分許，騎乘車牌號碼888－DKQ號重型機車沿新
      竹縣新豐鄉○○路由北往南方向行駛，行經新興路與中興
      路交叉路口處時，當時他所行駛的新興路為綠燈，忽然有
      1 部車牌號碼MWL－980號重型機車從中興路衝出，往他騎
      乘之機車右側後方撞下，他的機車便在路口翻轉，他人也
      倒地翻滾4、5圈，之後就聽到後方還有其他車輛碰撞的聲
      音，他不清楚是誰報警的，他隨後由救護車送往湖口仁慈
      醫院就醫，經診斷受有頭部外傷疑腦震盪、四肢多處擦挫
      傷、右肩挫傷等之傷害等語（見偵查卷第10至13、43、51
      、56頁）。
（三）被害人丙○○於警詢中指訴稱：他於98年5月19日晚間7時
      10分許，騎乘車牌號碼635－BRY號重型機車沿新竹縣新豐
      鄉○○路由北往南方向行駛，行經新興路與中興路交叉路
      口處時，當時他所行駛的新興路為綠燈，他看見被告丁○○騎乘之車牌號碼MWL－980號重型機車停在新興路與中興
      路口，與他同方向之告訴人乙○○騎乘之車牌號碼888 －
      DKQ 號重型機車就與被告丁○○騎乘之機車發生碰撞，之
      後被告丁○○騎乘的機車彈到他的車道上，他因為閃避不
      及就撞上被告丁○○的機車，他就摔倒在地上，後來發現
      還有1 名女騎士也一樣摔倒在地上，之後被告丁○○滿身
      酒味走到他旁邊說會負責的就逃走了等語（見偵查卷第14
      、15頁）。
（四）被害人甲○○於警詢、偵查中指訴稱：她於98年5 月19日
      晚間7 時10分許，騎乘車牌號碼353－CQQ號普通重型機沿
      新竹縣新豐鄉○○路由北往南方向行駛，行經新興路與中
      興路交叉路口處時，她看見前方即被告丁○○騎乘之車牌
      號碼MWL－980號重型機車闖紅燈從中興路駛出，停在新興
      路與中興路口，而告訴人乙○○騎乘之車牌號碼888－DKQ
      號重型機車從新興路由北往南方向直行，而與被告丁○○
      騎乘之機車對撞，另有被害人丙○○騎乘車牌號碼635－
      BRY 號重型機車從她旁邊經過，因被告丁○○騎乘之機車
      彈出與其擦撞，她因閃避不及就與車牌號碼635－BRY號重
      型機車發生擦撞，當時肇事者即被告丁○○有走到她旁邊
      跟她說會負責的，隨後就逃離現場等語（見偵查卷第17至
      19、43頁）。
（五）新竹縣政府警察局98年5月19日竹縣警交字第E00000000號
      、第E00000000 號舉發違反道路交通管理事件通知單影本
      各1 紙（見偵查卷第28頁）可資佐憑：證明被告丁○○確
      有酒後騎乘機車肇事，致人受傷而逃逸之犯行，另按道路
      交通安全規則第114條第2款規定，倘汽車駕駛人飲酒後其
      吐氣所含酒精成份超過每公升0.25毫克以上者，即不得駕
      駛車輛。
（六）新竹縣政府警察局竹北分局山崎派出所酒精測定紀錄表1
      紙（見偵查卷第24頁）：證明被告丁○○經警於98年5 月
      19日晚間9時1分許測試酒精濃度，其呼氣測試值為每公升
      0.59毫克等情。
（七）財團法人天主教湖口仁慈醫院98年5月23日、98年5月25日
      乙種診斷證明書各1 紙（見偵查卷第38、39頁）：證明告
      訴人乙○○受有頭部外傷疑腦震盪、四肢多處擦挫傷、右
      肩挫傷等之傷害，被害人丙○○受有頭部外傷疑腦震盪、
      左足踝部裂傷、兩肘、左部及左小腿擦傷、左肩擦傷之
      傷害等情。
（八）新竹縣政府警察局竹北分局員警製作之報告書、98年5 月
      19日道路交通事故現場圖、道路交通事故調查報告表（一
      ）（二）各1 份、車禍現場及車損受損照片共18張等資料
      在卷可參（見偵查卷第4、21至23、29至37頁）。
（九）按駕駛人駕駛汽車，應遵守道路交通標誌、標線、號誌之
      指示，並服從交通指揮人員之指揮；另按汽車駕駛人飲用
      酒類或其他類似物後其吐氣所含酒精濃度超過每公升0.25
      毫克或血液中酒精濃度超過百分之0.05以上者，不得駕車
      ；道路交通安全規則第90條、第114條第2款分別定有明文
      。是被告丁○○駕駛自用小客車行駛於道路上自應遵守上
      開道路交通安全規則之規定；又依卷附道路交通事故現場
      圖、道路交通事故調查報告表（一）（二）及道路交通事
      故照片所示，本件事發當時為天候晴朗、夜間有照明、路
      面乾燥無缺陷，亦無障礙物、視距良好，並無不能注意之
      情事，而依被告丁○○之智識、能力又無不能注意之情況
      ，然被告丁○○竟酒後駕車且闖越紅燈，因而撞擊告訴人
      乙○○，致告訴人乙○○倒地受有頭部外傷疑腦震盪、四
      肢多處擦挫傷、右肩挫傷等之傷害，有前開財團法人天主
      教湖口仁慈醫院乙種診斷證明書1 紙在卷足憑。是本件告
      訴人乙○○受前開傷害確因被告丁○○之過失行為所致，
      被告丁○○之過失行為與告訴人乙○○之傷害結果間，自
      有相當因果關係。
（十）再按汽車駕駛人駕駛汽車肇事致人受傷或死亡者，應即採
      取救護措施及依規定處置，並通知警察機關處理，不得任
      意移動肇事汽車及現場痕跡證據，道路交通管理處罰條例
      第62條第3 項定有明文。又因道路交通事故之發生，常非
      於己之鄰親家里，時有告救不能情事，乃科以肇事者須即
      採取救護或其他必要措施，並應向警察機關通知處理之法
      定義務，以防因就醫延誤致生無謂傷亡，並俾得通知傷亡
      者家屬到場，以明責任，是凡肇事人於行車肇事致人受傷
      或死亡，未即採取救護措施及依規定處置，並通知警察機
      關處理，即移動肇事汽車及現場痕跡證據，均應依該規定
      處罰，從而刑法第185條之4之肇事逃逸罪立法目的，即是
      為維護交通安全，促使駕駛人於肇事後，能對被害人即時
      救護，減少被害人之死傷，是該罪之成立祇以行為人有駕
      駛動力交通工具肇事，致人死傷而逃逸之事實為已足。本
      件被告丁○○因騎乘重型機車撞擊告訴人乙○○、被害人
      丙○○等人所騎乘之重型機車，並造成告訴人乙○○受有
      頭部外傷疑腦震盪、四肢多處擦挫傷、右肩挫傷等之傷害
      ，被害人丙○○受有頭部外傷疑腦震盪、左足踝部裂傷、
      兩肘、左部及左小腿擦傷、左肩擦傷等傷害，則被告丁○○自應知悉告訴人乙○○、被害人丙○○等人係受其所
      騎乘之重型機車撞擊後而受傷，是以被告丁○○對告訴人
      乙○○、被害人丙○○等人當場受有傷害之事實應有認識
      ，詎其竟未採取救護措施及依規定處置，並通知警察機關
      處理，即竟其將騎乘之重型機車棄置現場而自行離去，嗣
      經警查獲，其肇事逃逸之行為已甚灼然。
（十一）綜上，本件事證業臻明確，被告丁○○上開犯行堪以認
        定，應依法予以論科。
三、論罪科刑：
（一）論罪：核被告丁○○所為，係犯刑法第185之3之酒醉駕車
      罪、同法第185條之4之肇事逃逸罪及同法第284條第1項之
      過失傷害罪。
（二）數罪併罰：被告丁○○所犯上開3 罪，犯意各別，行為互
      異，應予分別論罪，合併處罰。
（三）刑之加重：
  １、過失傷害部分刑之加重：按道路交通管理處罰條例第86條
      第1 項規定：「汽車駕駛人，無駕駛執照駕車、酒醉駕車
      、吸食毒品或迷幻藥駕車、行駛人行道或行經行人穿越道
      不依規定讓行人優先通行，因而致人受傷或死亡，依法應
      負刑事責任者，加重其刑至二分之一。」，本件被告丁○○酒醉駕車，因而致告訴人乙○○受有上開傷害，就其過
      失傷害部分，應依道路交通管理處罰條例第86條第1 項規
      定加重其刑。
  ２、酒醉駕車、肇事逃逸部分累犯之加重：被告丁○○前於93
      年間，因施用毒品案件，經本院於93年7月9日以93年度竹
      簡字第458號判決判處有期徒刑3月確定；復於同年間，因
      違反家庭暴力防治法案件，經本院於93年7 月30日以93年
      度竹簡字第168號判決判處有期徒刑3月確定；上開2 案件
      ，經本院於93年12月13日以93年度聲字第845 號裁定定應
      執行有期徒刑6月確定，甫於94年4月14日縮刑期滿執行完
      畢等情，有臺灣高等法院被告前案紀錄表及刑案資料查註
      紀錄表各1份為證，其於5年以內故意再犯本件有期徒刑以
      上之酒醉駕車罪、肇事逃逸罪，為累犯，均應依刑法第47
      條第1 項規定，加重其刑。至於過失傷害罪部分，因係過
      失犯而非故意犯，自不構成累犯，附此敘明。
（四）量刑：爰審酌被告丁○○除有上開構成累犯之刑事前案紀
      錄，另有違反毒品危害防制條例之刑事紀錄，有臺灣高等
      法院被告前案紀錄表在卷可稽，足徵其素行不佳，其於本
      案未遵守道路交通規則，於飲酒後已不能安全駕駛，仍不
      顧公眾之安危，駕駛動力交通工具於公眾往來之道路，影
      響交通安全，因而擦撞告訴人乙○○、被害人丙○○、甲○○等人騎乘之重型機車，且其於肇事後，竟棄告訴人乙○○、被害人丙○○、甲○○等人受傷於不顧，旋即逃離
      現場，其罪行甚重，且未能與告訴人乙○○達成和解，惟
      念其犯後坦承犯行不諱，態度尚可等一切情狀，分別量處
      如主文所示之刑，併定其應執行之刑，以示懲儆。
據上論斷，應依刑事訴訟法第273條之1第1項、第299條第1 項前
段，道路交通管理處罰條例第86條第1 項，刑法第185條之3、第
185條之4、第284條第1項、第47條第1項、第51條第5款，刑法施
行法第1條之1第1項，判決如主文。
本案經檢察官洪期榮到庭執行職務。
中    華    民    國    99    年     2    月    10    日
                  交通法庭    法  官  劉兆菊
以上正本證明與原本無異。
如不服本判決應於收受本判決後10日內向本院提出上訴書狀，上
訴書狀應敘述具體理由。上訴書狀未敘述上訴理由者，應於上訴
期間屆滿後20日內補提理由書狀於本院「切勿逕送上級法院」。
中    華    民    國    99    年     2    月    11    日
                              書記官  廖宜君
附錄論罪科刑法條：
中華民國刑法第185條之3
服用毒品、麻醉藥品、酒類或其他相類之物，不能安全駕駛動力
交通工具而駕駛者，處1 年以下有期徒刑、拘役或科或併科15萬
元以下罰金。
中華民國刑法第185條之4
駕駛動力交通工具肇事，致人死傷而逃逸者，處6月以上5年以下
有期徒。
中華民國刑法第284條第1項
因過失傷害人者，處6月以下有期徒刑、拘役或5百元以下罰金，
致重傷者，處 1 年以下有期徒刑、拘役或 5 百元以下罰金。
道路交通管理處罰條例第86條第1項
汽車駕駛人，無駕駛執照駕車、酒醉駕車、吸食毒品或迷幻藥
駕車、行駛人行道或行經行人穿越道不依規定讓行人優先通行
，因而致人受傷或死亡，依法應負刑事責任者，加重其刑至2分
之1。

司法院資訊處製作；財團法人民間司法改革基金會備份。
